【裁判字號】    92,上訴,1367
【裁判日期】    920905
【裁判案由】    違反毒品危害防制條例
【裁判全文】
臺灣高等法院高雄分院刑事判決                  九十二年度上訴字第一三六七號
    上  訴  人  台灣高雄地方法院檢察署檢察官
    被      告  甲○○
    指定辯護人  本院公設辯護人孫妙岑
右上訴人因被告違反毒品危害防制條例案件，不服臺灣高雄地方法院九十二年度訴字
第七四四號中華民國九十二年五月三十日第一審判決（起訴案號：臺灣高雄地方法院
檢察署九十二年度偵字第二一七一號），提起上訴，本院判決如左：
      主  文
原判決關於販賣第一級毒品部分撤銷。
甲○○幫助販賣第一級毒品未遂，處有期徒刑玖年。扣案毒品海洛因參拾肆包（淨重
合計十三點一五公克、夾鏈袋包裝重十四點一九公克）沒收銷燬之。
      事  實
一、甲○○前有非法販賣煙毒罪，經法院判處有期徒刑十三年確定送監執行，甫於九
    十年五月二十四日假釋出獄（刑期至九十七年五月七日止），目前仍假釋期間，
    仍不知悔改。緣洪保禎（另案由檢察官偵辦通緝中）基於意圖營利販賣第一級毒
    品海洛因之犯意，在高雄縣梓官鄉○○○街十五號九樓之一室租處，以其所有之
    0000000000號行動電話為販毒聯絡之工具，將每小包零點二公克或零
    點四公克之海洛因分別以新台幣（下同）一千元或二千元價格，先後販賣第一級
    毒品海洛因予綽號「大頭」、「細仔」、「白目仔」、「惠仔」等不詳姓名者牟
    利。甲○○於九十二年一月中旬搬至洪保禎所承租上址同住，明知洪保禎上開販
    賣第一級毒品行為，竟基於幫助洪保禎販賣第一級毒品之犯意，收受保管洪保禎
    所交付之0000000000號行動電話、海洛因、分裝袋、電子磅秤等有關
    毒品或販賣毒品工具，等候綽號「大頭」、「細仔」、「白目仔」、「惠仔」等
    購毒者撥來電話聯絡海洛因交易事宜，並預計以一千元或二千元出售每小包零點
    二公克或零點四公克之海洛因牟利。嗣於九十二年一月十七日十七時三十分許，
    為警於高雄縣梓官鄉○○○街十五號九樓之一室查獲甲○○與吳宗修，並在現場
    查獲第一級毒品海洛因三十四包（淨重合計十三點一五公克、夾鏈袋包裝重十四
    點一九公克），及洪保禎所有電子磅秤一台、空夾練袋一百零四只、00000
    00000號行動電話一支，甲○○幫助販賣第一級毒品致未得逞。
二、案經高雄市政府警察局三民第二分局報請台灣高雄地方法院檢察署檢察官偵查起
    訴。
      理  由
一、訊之被告甲○○坦承於九十二年一月十七日十七時三十分許，在高雄縣梓官鄉○
    ○○街十五號九樓之一室住處，警方到場時其與吳宗修在場，並遭警查獲第一級
    毒品海洛因三十四包（淨重合計十三點一五公克、包裝重十四點一九公克）、電
    子磅秤一台、空夾練袋一百零四只、0000000000號行動電話一支等情
    ，雖矢口否認右揭幫助販賣第一級毒品海洛因犯行，辯稱：遭查獲之毒品是洪保
    禎的，房子也是洪保禎租的，我搬進去住後，沒有看過洪保禎販賣毒品，我沒有
    幫助販賣毒品云云。惟查：
（一）右揭事實，業據被告甲○○於九十二年一月十七日警訊及九十二年一月十八日
      檢察官第一次偵訊時分別坦承：「（問：你們販賣毒品對象是誰？）綽號「大
      頭」、「細仔」、「白目仔」、「惠仔」等四人。」「（警方查扣之海洛因毒
      品分裝夾鏈袋上標記有一、○，二、○等數字是何用途？）是要賣一、二千元
      得數目」、「數量約零點貳公克新台幣壹仟元，如買零點肆公克是新台幣貳仟
      元」、「（問：毒品要賣予何人？）綽號「白目」、「細仔」、「惠仔」、「
      大頭」等人」、「（問：為何你將毒品出售給綽號「大頭」、「細仔」、「白
      目仔」、「惠仔」四人？）我是聽洪保禎說要賣給「大頭」、「細仔」、「白
      目仔」、「惠仔」四人」等語不諱，另被告於檢察官九十二年一月二十二日偵
      查中亦供稱：「（海洛因毒品）是綽號【阿保】的洪保禎寄放的海洛因」、「
      房子是洪保禎租的，他告訴我這些毒品要賣給【細仔】、【白目仔】、【惠仔
      】、【大頭】等人，他們會打0000000000號行動電話給我，這支電
      話是洪保禎交給我使用的，洪保禎在住處那邊分裝海洛因，吳宗修是我朋友，
      我有給過海洛因二次給吳宗修」等語。另被告甲○○於九十二年一月二十八日
      由檢察官交高雄市警局三民第一分局借提被告查證洪保禎住所時，被告甲○○
      亦於警訊中供稱：「我在警訊中並無遭刑求、利誘或逼供」等語，是被告甲○
      ○上開警偵訊自白均出於其任意性無疑。此外復有當場查獲之一級毒品海洛因
      三十四小包、電子磅秤一台、空夾練袋一百零四只、0000000000號
      行動電話一支可資佐證。
（二）本案扣案之第一級毒品海洛因三十四包經法務部調查局鑑定認屬一級毒品海洛
      因，純度３７．６５％，淨重十三點一五公克，包裝重十四點一九公克一事，
      有鑑定通知書一紙在卷可稽，該等毒品分裝成三十四小包，意在便利販賣毒品
      至明。另有電子磅秤、分裝袋等物品扣案可佐，而被告甲○○亦坦承洪保禎在
      住處內分裝海洛因，是可見上開電子磅秤與分裝袋係使用於分裝扣案之海洛因
      無誤。另被告甲○○多次於警訊及檢察官偵查中坦承幫助洪保禎販賣一級毒品
      犯行，前段所述供詞前後對照可知，0000000000號行動電話係與上
      開分裝工具確實用於販賣海洛因之事實至為明確。
（三）查販賣毒品海洛因因罪責重大，被告甲○○曾有販賣毒品前科經判處十三年有
      期徒刑確定，目前仍屬保護管束期間，其對涉案刑責知之甚稔，是顯然無必要
      於自由陳述狀態下數度自為不利於己之供詞，是其雖事後翻異部分供詞，然參
      諸上開稽證，其持有扣案海洛因等物品並非單純供己施用，而係供幫助洪保禎
      販賣毒品之用足堪認定。又洪保禎販賣毒品海洛因，既需擔負重大刑責，茍無
      暴利可圖，豈肯為之，足認洪保禎販賣毒品有牟利之圖。
（四）另查，被告甲○○辯稱扣案毒品為洪保禎部分，經檢察官查證高雄縣梓官鄉○
      ○○街十五號九樓之一室係由曾萬進與楊介世向陳淑娟所租用，此有證人陳淑
      娟之警訊證詞與租賃契約一紙在卷可稽，且查洪保禎係曾萬進國小同學之兄，
      與楊介世為同村朋友，楊介世稱其與洪保禎素無來往，只是因在同村知道對方
      ，又曾萬進、楊介世均證稱為警於九十二年一月十七日，在高雄縣梓官鄉○○
      ○街十五號九樓之一室，查獲毒品之房屋，係為曾萬進於九十一年十、十一月
      間，因與家人不合，搬出家中時在外所暫住之租屋。租屋時間約九十一年十、
      十一月左右，租屋之初曾因曾萬進與屋主之租約發生問題，由曾萬進委託楊介
      世代為重新與屋主簽約，嗣於九十一年十一月中旬左右，因曾萬進搬回家中居
      住，曾萬進乃將房屋轉租予洪保禎等情，此經證人曾萬進、楊介世分別於九十
      二年二月二十一日、九十二年三月四日到庭證述屬實，有檢察事務官偵查報告
      一紙在卷可稽，是被告甲○○供稱高雄縣梓官鄉○○○街十五號九樓之一室為
      洪保禎租用一情應與事實相符。故被告甲○○最後一次偵訊中供稱原先本想幫
      洪保禎擔罪，所以於警訊及偵查初訊中未供出洪保禎涉案部分一情尚非無據。
      再查，雖被告甲○○對於洪保禎涉案部分前後供詞歧異，然其對於扣案毒品之
      出售對象、聯絡方式、地點與價格，均供述甚詳，參以被告甲○○若無同意幫
      助洪保禎販賣一級毒品犯行，洪保禎顯無可能將價值匪淺之海洛因等物品交由
      被告甲○○保管，並提供自己租屋處供藏放毒品之用。又若被告甲○○與販賣
      毒品一事全然無關者，被告甲○○亦不可能前後多次坦承幫助販賣一級毒品之
      犯行。據上可知被告甲○○就洪保禎販賣一級毒品海洛因犯行知情，且有接受
      洪保禎委託幫助販賣毒品之犯行明確。縱被告甲○○原有意為洪保禎承擔所有
      罪責，亦不代表被告甲○○即未幫助販賣毒品之行為。
（七）綜上所述，被告甲○○有右揭幫助洪保禎販賣第一級毒品海洛因犯行明確，所
      辯自非可採，自應依法論科。
二、按海洛因係毒品危害防制條例第二條第二項第一款所規定之第一級毒品：核被告
    甲○○幫助未到案洪保禎販賣海洛因未得逞所為，係犯毒品危害防制條例第四條
    第五項、第一項之販賣第一級毒品罪未遂之幫助犯，爰分別依刑法第二十六條、
    第三十條第二項之規定減輕其刑並遞減之。公訴人起訴事實認為被告甲○○與未
    到案販毒者洪保禎共同販賣第一級毒品（但所引法條為本罪幫助犯），然本件販
    賣毒品者係未到案之洪保禎，被告甲○○僅係基於幫助洪保禎販賣毒品，而收受
    洪保禎交付之毒品及行動電話等物品，準備將毒品交付給來電購毒者即遭查獲，
    因查無積極證據足證被告甲○○已將毒品交付給買毒者綽號大頭、細仔、白目仔
    及惠仔等人，並收取金錢，完成毒品買賣交易，被告甲○○既尚未完成參與販賣
    第一級毒品之構成要件行為，其行為僅屬幫助販賣第一級毒品且屬未遂行為，則
    公訴人起訴犯罪事實認為被告甲○○共同販賣第一級毒品，容有誤會，起訴法條
    應予變更。
三、原審就被告甲○○幫助販賣第一級毒品部分，未予查明，遽為無罪之諭知，自有
    未洽，檢察官上訴意旨，執此指摘原判決此部份不當，為有理由，自應由本院將
    原判決此部份撤銷改判，審酌被告犯罪動機、目的、手段、自涉施用毒品犯行猶
    幫助販賣毒品予他人，所為對人身健康及社會治安之影響，及其犯罪後態度等一
    切情狀，爰量處如主文第二項所示之刑。扣案海洛因參拾肆包（淨重合計十三點
    一五公克、包裝重十四點一九公克）係第一級毒品，應依毒品危害防制條例第十
    八條第一項之規定宣告沒收並銷燬之；至扣案之電子磅秤一台、空夾練袋一百零
    四只、0000000000號行動電話一支，固係未到案之洪保禎供販賣毒品
    犯罪所用之物，因被告甲○○僅係幫助犯，且非其所有，自不得於本案中併宣告
    沒收。另其他扣案之海洛因殘渣袋五只、玻璃球吸食器一個及注射針筒一支、塑
    膠綁帶一個等，係被告甲○○施用毒品犯行所用之物，為其自承，而被告施用毒
    品之犯行，業經公訴人聲請原審另案以九十二年度毒聲字第一０七０號裁定送勒
    戒處所觀察、勒戒，此有該裁定附偵查卷第八十四頁可稽，是此扣案物亦非本件
    幫助販賣毒品之主刑所附隨之從刑，公訴人亦未聲請本院沒收，爰不為沒收之諭
    知，附此敘明。
四、被告甲○○轉乙第一級毒品（給吳宗修）部分，業經原審同案判刑確定。
據上論結，應依刑事訴訟法第三百六十九條第一項前段、第三百六十四條、第二百九
十九條第一項前段、第三百條，毒品危害防制條例第四條第五項、第一項、第十八條
第一項，刑法第十一條、第二十六條、第三十條第二項，判決如主文。
本案經檢察官張其主到庭執行職務。
中    華    民    國      九十二      年      九      月     五   日
                              臺灣高等法院高雄分院刑事第七庭
                                  審判長法官  李春昌
                                        法官  黃憲文
                                        法官  莊飛宗
右正本證明與原本無異。
如不服本判決應於收受本判決後十日內向本院提出上訴書狀，其未述上訴理由者，
並得於提起上訴後十日內向本院補提理由書狀（均須按他造當事人之人數附繕本)「
切勿逕送上級法院」。
                                      書記官  張明賢
中    華    民    國      九十二      年      九      月     五   日
附錄：本判決論罪科刑法條：
毒品危害防制條例第四條
製造、運輸、販賣第一級毒品者，處死刑或無期徒刑；處無期徒刑者，得併科新台幣
一千萬元以下罰金。
製造、運輸、販賣第二級毒品者，處無期徒刑或七年以上有期徒刑，得併科新台幣七
百萬元以下罰金。
製造、運輸、販賣第三級毒品者，處五年以上有期徒刑，得併科新台幣五百萬元以下
罰金。
製造、運輸、販賣專供製造或施用毒品之器具者，處一年以上七年以下有期徒刑，得
併科新台幣一百萬元以下罰金。
前四項之未遂犯罰之。


司法院資訊處製作；財團法人民間司法改革基金會備份。
